臺灣高等法院刑事判決　　　　　 94年度重上更(三)字第103號
上　訴　人
即　被　告　乙○○
指定辯護人　本院公設辯護人甲○○
上列上訴人因違反毒品危害防制條例等案件，不服臺灣桃園地方
法院91年度重訴字第68號，中華民國92年5月9日第一審判決（起
訴案號：臺灣桃園地方法院檢察署91年度偵字第16030號、91年
度偵緝字第1003號），提起上訴，經判決後，由最高法院第三次
發回更審，本院判決如下：
    主  文
原判決關於乙○○部分撤銷。
乙○○共同運輸第一級毒品，累犯，處無期徒刑，褫奪公權終身
。扣案之第一級毒品海洛因肆包（淨重伍佰點陸捌公克）均沒收
銷燬之；毒品海洛因外包裝肆個（含塑膠袋、膠帶，共重拾壹點
壹貳公克）均沒收。
    事  實
一、乙○○曾於民國84年間，因詐欺案件，經臺灣臺中地方法院
    判處有期徒刑8月確定，自86年4月29日執行，至86年12 月
    16日縮刑期滿執行完畢。
二、詎乙○○竟仍不知悛悔，與張家榮（業經判處有期徒刑12年
    確定）均明知海洛因業據行政院公告列為第一級毒品及管制
    物品，不得運輸、持有及私運進口，張家榮竟為可無償自乙
    ○○處取得毒品施用，即與乙○○基於運輸第一級毒品海洛
    因及私運管制物品海洛因進口之犯意聯絡，一同於91年8 月
    28日以相親為由，前往越南國胡志明市，並一同住宿在上海
    飯店，嗣即由乙○○出面於同年月29日，在越南國胡志明市
    第六郡某處，以新臺幣（下同）30萬元左右之價格，先向年
    籍不詳之越南國人購入海洛因4包（先前均已以塑膠袋包裝
    ，再以膠帶緊貼成長約15公分、寬約3公分、厚約2公分之長
    條狀，總淨重500．68公克；塑膠袋、膠帶等外包裝共重11
    ．12公克），乙○○再於同年月30日中午，在飯店房內，將
    其中2包海洛因（總淨重271．42公克，包裝重6．0 1公克）
    交予張家榮收受，餘2包海洛因（總淨重229．26公克，包裝
    重5．11公克），則由乙○○自己持有，並均約同以將上開
    海洛因各2包藏置在其等2人內褲裡鼠蹊部下之方式，而計劃
    上開海洛因4包分別夾帶私運、運輸進入我國境內。嗣乙○
    ○、張家榮2人在飯店房內依先前約定方式，將前述海洛因
    各2 包分別藏置在其等2人鼠蹊部後，即同於91年8月30日14
    時10 分許，自越南國胡志明市搭乘太平洋越南航空公司Ｂ
    Ｌ─692號班機，並於同日18時30分許，返抵我國中正國際
    機場，而均將屬管制物品之上開海洛因4包運輸及私運進口
    我國境內。嗣張家榮、乙○○先後於同日16時55分許及59分
    許，分別欲通過內政部警政署航空警察局證照查驗隊之際，
    即因其2人均已遭法務部調查局桃園調查站依法列為入國嚴
    查對象，而先後為內政部警政署入出境管理局（以下簡稱：
    境管局）職員朱淑卿依法分別（每次1人，先張家榮，後乙
    ○○）帶往證照查驗隊之休息室內留置，二人分坐在休息室
    內之沙發時，乙○○於法務部調查局人員到場前，竟利用原
    看管人員朱淑卿拿取列管資料而未及注意之機會，將原所藏
    置在其鼠蹊部下之海洛因2包，逕自丟置在其所坐沙發前地
    上，再以腳將之踢進沙發下之空隙中（張家榮則未丟置其所
    藏置之海洛因2包），後經法務部調查局桃園調查站職員江
    永華、劉鑑等人前往上開休息室帶同乙○○、張家榮2人前
    往財政部臺北關稅局海關檢查室內進行搜索時，僅在張家榮
    鼠蹊部下扣得上開海洛因2包，嗣經張家榮告以乙○○丟置
    海洛因2包之經過，並供出其所藏置之海洛因2包亦係乙○○
    所交付之來源後，再經劉鑑會同海關人員帶同張家榮1人返
    回休息室，並在乙○○原所坐之沙發位置下之空隙中扣得乙
    ○○丟置之海洛因2包，始悉上情。
三、案經法務部調查局報請臺灣桃園地方法院檢察署檢察官偵查
    起訴。
    理  由
一、證據能力之說明：
    (一)上訴人即被告乙○○主張其於偵訊中曾遭刑求，故其於海
      關及調查站之自白無證據能力。經查：
      1.證人即財政部臺北關稅局職員蔡有明、法務部調查局桃
        園調查站江永華於原審訊問時，均證稱其等制作筆錄過
        程沒有任何不法刑求等情明確（見原審卷第64、65頁、
        第66、67頁）。
      2.被告於91年8 月30日移送檢察官複訊時，未曾提及曾遭
        刑求，僅單純否認在上開休息室沙發下扣得之毒品海洛
        因為其所丟置等語（見偵字第16030 號卷第21頁），其
        於偵訊初供中果若曾遭刑求，致有非自由意思下之陳述
        等情，何以於檢察官複訊時，竟未提出？實與常理不符
        。
      3.被告嗣於同日遭檢察官聲請原審裁定羈押時，亦未曾供
        述有遭刑求，而僅辯稱偵訊時自白犯罪只是要幫忙張家
        榮脫罪而已等語（見原審聲羈字第368號卷第5頁）；復
        於同日送至桃園看守所執行羈押時，亦未向看守所人員
        提出「遭刑求」之驗傷要求。
      4.另於91年9月12日調查站借訊時，供稱係因「懼怕」遭
        調查局及關稅局人員毆打，始承認走私該2包毒品海洛
        因云云（見偵字第16030號卷第50頁、第52頁、第53 頁
        、第54頁）。
      5.綜合被告自原審訊問時起所供遭刑求之情節，對於刑求
        之方式，或稱：調查站人員係踢我的腳（見原審卷第67
        頁）、或稱：調查站人員係打我的頭（見更一審卷第80
        頁、第81頁、第119 頁）。對於被刑求之地點，或稱：
        在海關作筆錄時遭威脅（見上訴審卷第149 頁）、或稱
        ：尚未進調查站前就遭毆打（見更一審卷第80頁）、或
        稱是在調查站訊問時被打（見更一審卷第57頁、第81頁
        ）、或稱被帶到訊問室外毆打，在訊問室訊問時未被打
        （見更一審卷第96頁、第119 頁）。再關於動手刑求之
        人，或稱：是海關人員恐嚇並毆打我（見更一審卷第57
        頁）、或稱：是調查員江永華在海關時恐嚇我（見同卷
        第96頁）、嗣又稱：江永華沒有刑求或恐嚇（見同卷第
        97頁）、或稱：在偵訊室外面打我的人是調查員林茂松
        （見同卷第97頁）、嗣又改稱：是調查員劉伯岳、蘇忠
        淦帶我到偵訊室外面毆打，林茂松沒有打我等語（見同
        卷第119頁）。是關於被告如何被刑求一節，其先後供
        述不一，且互相矛盾，是否可信，已非無疑。而證人即
        調查員江永華、蘇忠淦、劉伯岳於本院前審調查詰問時
        ，均結證稱：並無刑求被告等語（見更一審卷第96 頁
        、第121頁、第123頁、第124頁），佐以並無被告之任
        何驗傷報告，實難認定被告於偵訊時之自白係出於不法
        取供，至為明確。
    (二)被告主張財政部臺北關稅局人員91年8 月30日訊問時並未
      錄音錄影，於同日在法務部調查局桃園縣調查站訊問時有
      遭刑求，偵訊之錄影帶因而有時間跳秒、錄影不連續之情
      形，顯係遭故意剪接，故其所為自白係未經法定程序取得
      ，應無證據能力。經查：
      1.上開調查站之偵訊錄影帶經本院前審勘驗結果，確有跳
        秒不連續等情，有勘驗筆錄在卷可憑（見更一審卷第80
        頁、第94頁），就此情形，證人即調查局承辦人員王正
        涌於本院前審訊問時證稱：因調查站係自動錄影，無須
        人工操作，機器約4秒跳1次，不是剪接造成。跳秒原因
        係因早期錄影機器出問題，我也無法控制等語（見同上
        卷第95頁）。復經更二審就跳秒問題再度勘驗該錄影帶
        結果：本件錄影係從21時24分1秒開始，經勘驗最初2分
        鐘錄影情形，發現錄影帶標示之時間從21時24分4秒直
        接跳至8秒、從9秒直接跳至14秒、從15秒直接跳至19秒
        、從20秒直接跳至24秒、從25秒直接跳至29秒、從29秒
        直接跳至34秒、從34秒直接跳至38秒、從39秒直接跳至
        45 秒、從47秒直接跳至52秒、從53秒直接至57秒、從
        58 秒直接跳至25分2秒、從25分3秒直接跳至7秒、從8
        秒直接跳至12秒、從13秒直接跳至17秒、從17秒直接跳
        至21 秒、從22秒直接跳至26秒、從27秒直接跳至32秒
        、從33 秒直接跳至37秒、第38秒直接跳至42秒、從43
        秒直接跳至47秒、從48秒直接跳至51秒、從53秒直接跳
        至57秒等情，亦有勘驗筆錄附卷可稽（見更二審卷第
        127頁、第128頁），雖與證人所述每4秒跳動1次之情形
        不同，惟每次跳動約3至6秒、且以間隔4秒跳動1次之情
        況最多，是證人王正涌所述係機器本身出問題之證詞，
        尚堪採信。倘若調查人員有意剪接錄影帶而隱匿刑求之
        證據，殊無在尚未開始訊問時（即本件錄影開始之時間
        ）即動手剪輯偵訊錄影帶之可能。
      2.本院前審又於92年8月29日、93年3月12日2度勘驗上開
        錄影帶結果，被告在訊問時不停的抽煙，調查員並有讓
        被告撥打或接聽行動電話，被告回答問題，神色自若，
        並無調查員恐嚇或刑求等情，亦有勘驗筆錄在卷可按（
        見上訴審卷第89頁；更一審卷第80頁）。
      3.本院前審再於93年3月22日再度勘驗上開錄影帶，雖於
        影帶21分（勘驗筆錄誤載為27分）49秒處，有出現有1
        男子（即調查員蘇忠淦）在被告之右邊，叫被告坐好，
        並對被告說「把這邊當做什麼地方」，後面繼續講什麼
        ，聽不清楚，該男子左手有抬起，但因錄影帶跳秒，無
        法看出後面接續動作之情形（見上訴審卷第94頁、第95
        頁），被告並將前揭偵訊情形翻拍成照片附卷（見本院
        卷第81頁至第93頁）。惟參酌調查員蘇忠淦斥責被告「
        把這邊當做什麼地方」之前，係要求被告坐好，顯其只
        是糾正被告之坐姿，至為明確；又依被告提出之翻拍照
        片所示，調查員蘇忠淦雖有舉起左手，惟其手之距離與
        被告尚有一段差距，且其係手背向著被告（見本院卷第
        86頁至88頁），若其舉手係為拍打被告之頭、背部，理
        應係以手掌而非手背拍擊被告，甚且錄影帶內並無蘇忠
        淦接觸被告身體任何部位之畫面，即證人蘇忠淦於本院
        前審訊問時亦證稱：我當時係以手指著被告之腳，要求
        他坐好，因為被告當時翹著腳，我問被告說他以為這裡
        是什麼地方，要他坐好；而當時我左手尚叼根煙，不可
        能打被告，且縱然我手伸直亦搆不到被告，我舉起手只
        是講完話之自然動作等語（見本院更一審卷第119頁、
        第120頁），是難以證人蘇忠淦有說「把這邊當做什麼
        地方」一語及有舉手之動作，即認其有威脅或刑求之情
        事，且亦與被告先前供述，證人蘇忠淦係將其帶到「偵
        訊室外面」刑求之供詞不符（見同卷第96頁），被告據
        此指摘證人蘇忠淦刑求，難以採信。
      4.再偵訊錄影帶雖似有一段表示「要將被告帶走」之談話
        ，然據證人蘇忠淦到庭證述：該句並非我所說，而是當
        時問筆錄之調查員問被告是誰說要將你帶走等語（見更
        一審卷第120頁），又除了該句「要將被告帶走」之談
        話外，並無任何前言後語表示如被告不配合，要將其帶
        走云云，是亦難認定該語句係為威脅、恐嚇被告之所述
        。
      5.被告於本院審理時，又陳稱證人蘇忠淦於更一審93年 4
        月5 日作證時，曾自承在調查站偵訊時，舉手之動作係
        意在恐嚇云云，惟經本院當庭勘驗當日開庭錄音，證人
        蘇忠淦從未為此供證，有勘驗筆錄可據，並經被告當庭
        確認在案（見更三審卷94年9月20日、10月11日準備程
        序筆錄）。
      6.至被告於臺北關稅局偵訊時，雖無錄音錄影，然據證人
        蔡有明到庭證稱：以前是有錄音錄影設備，但當時未錄
        音錄影等語（見更一審卷第60頁）。本院按依刑事訴訟
        法第100條之2準用同法第100之1第1項之規定，司法警
        察（官）詢問犯罪嫌疑人，除有急迫情況且經記明筆錄
        者外，應全程連續錄音；必要時，並應全程連續錄影。
        考其立法目的，在於建立詢問筆錄之公信力，並擔保詢
        問程序之合法正當；亦即在於擔保犯罪嫌疑人對於詢問
        之陳述係出於自由意思及筆錄所載內容與其陳述相符。
        故司法警察（官）詢問犯罪嫌疑人如違背上開規定，其
        所取得之供述筆錄，究竟有無證據能力，原應審酌司法
        警察（官）違背該法定程序之主觀意圖、客觀情節、侵
        害犯罪嫌疑人權益之輕重、對犯罪嫌疑人在訴訟上防禦
        不利益之程度，以及該犯罪所生之危害，暨禁止使用該
        證據對於抑制違法蒐證之效果，及司法警察（官）如依
        法定程序有無發現該證據之必然性等情形，本於人權保
        障與社會安全之均衡維護精神，依比例原則，具體認定
        之。但如犯罪嫌疑人之陳述係屬自白，同法第156條第1
        項已特別規定「被告之自白，非出於強暴、脅迫、利誘
        、詐欺、違法羈押或其他不正之方法，且與事實相符者
        ，得為證據」，則被告在警詢之自白如係出於自由意思
        而非不正之方法，且其自白之陳述與事實相符，縱令司
        法警察（官）對其詢問時未經全程連續錄音或錄影，致
        詢問程序不無瑕疵，仍難謂其於警詢自白之筆錄無證據
        能力（最高法院92年度台上字第6119號、93年度台上字
        第370號判決亦同此意旨）。查上開蔡有明等證人均證
        稱詢問被告時並未對其施以恐嚇或刑求；被告供述之遭
        刑求情節，亦有先後不一，或相互矛盾之情形；經本院
        前審當庭勘驗錄影帶結果，又無威嚇或刑求鏡頭，是被
        告上開辯解已難以採信。從而，縱令臺北關稅局人員對
        被告詢問時未經全程錄音或錄影，致詢問程序不無瑕疵
        ，惟被告在警詢之自白係出於自由意思而非不正之方法
        ，且其自白之陳述與事實相符（詳後述），本院斟酌上
        情，仍難謂其於偵訊中之自白筆錄無證據能力。
    (三)綜上所述，被告於海關及調查站之自白，即有證據能力。
二、認定犯罪事實所憑證據與理由：
    (一)被告於調查站偵訊時供稱略以：我於91年8 月30日，由越
      南搭乘太平洋越南航空公司ＢＬ─692 號班機入境中正機
      場時，遭境管局留置，並被帶往航空警察隊證照查驗隊休
      息室後，趁境管局人員不注意，從內褲中取出預先夾帶的
      2 包毒品海洛因丟棄於沙發旁，並隨即以腳踢入沙發下，
      當時另有同案被告張家榮在場，並目擊我丟棄毒品海洛因
      之經過，嗣經過約2 分鐘後，法務部調查局桃園調查站人
      員即將我及張家榮帶往臺北關稅局海關檢查室查驗行李及
      搜身，而在張家榮身上查扣其攜帶之2 包毒品海洛因，張
      家榮即將我把海洛因丟棄於沙發底下之情形告知調查站人
      員，經調查站人員將張家榮帶往前述休息室尋獲該2 包海
      洛因後，我認為無法躲避法律制裁，即承認該毒品海洛因
      題我所丟棄無誤；又海洛因係我在越南胡志明市第六郡向
      不知名人士購買，我於購得海洛因時即已包裝成現狀，故
      未再進行包裝，因我懼怕遭查緝，故在登機前即將海洛因
      置於所穿著之內褲裡，直到搭機返臺遭境管局人員留置前
      ，均未將前開毒品取出等語（見偵字第16030號卷第11 、
      12頁）。
    (二)證人即同案被告張家榮於調查站偵訊時亦供稱略以：我於
      91年8 月30日由越南胡志明市搭乘太平洋越南航空ＢＬ─
      692 號班機入境中正機場時，臺北關稅局關員在我身上褲
      襠內查獲毒品海洛因；我因委託被告辦理娶越南新娘事宜
      ，於91年8 月28日由被告帶領赴越南辦理簽證事宜，當日
      即被安排住宿在飯店，翌日被告帶我及越南新娘赴移民局
      辦理結婚手續，而於搭機返台在入境通過證照查驗時，我
      與被告被證照查驗員請至查驗隊休息室等候調查，後在我
      被調查員帶至海關入境檢查室時，由海關關員在我的褲襠
      內查獲毒品，在我被查獲夾帶毒品時，就告訴海關關員貨
      主係被告，被告入境時在查驗隊休息室等候調查人員時，
      將海洛因丟在休息室之沙發下逃避檢查，經海關關員及調
      查員會同至該休息室檢查，查獲被告丟棄藏匿之毒品海洛
      因；91年8月28日被告帶我及王國亮一起赴越南，住在上
      海飯店，我與王國亮住同一房間，嗣於30日中午被告到我
      房間，拿出2包毒品海洛因予我，並指示我將毒品藏匿在
      身體鼠蹊部夾帶入境，並表示回臺灣後將會給予些許海洛
      因供我施用，且我赴越南的機票、食宿等費用均由被告提
      供，我係在被告一再唆使下始決定幫被告夾帶毒品入境，
      我與被告並無私人恩怨等語（見偵字第16030號卷第2頁以
      下、第39頁以下）；於檢察官偵查、原審時訊問時復為相
      同之供述，於本院前審以證人身分供述時，亦直承在其身
      上查獲之毒品2包為被告在越南交付，在中正機場休息室
      沙發椅下查獲的海洛因2包為被告所丟置（見上訴審卷第
      84至87頁、第113、114頁）。另於原審訊問時並稱：被告
      係利用證人即境管局查驗人員朱淑卿進入查驗隊休息室後
      又再出去，其中有2分鐘左右沒有人看管時，將毒品海洛
      因丟在椅子下，而查獲毒品海洛因之處即為被告所坐之位
      置等語（見偵字第16030號卷第76頁反面、第77頁；原審
      卷第23頁反面以下、第68頁、第69頁、第137頁；上訴審
      卷第84頁以下）。經核上述被告與共犯張家榮所供走私運
      輸毒品海洛因入境之經過情節，互相吻合。
    (三)張家榮於調查站訊問時雖曾供稱略以：被告係於海關查驗
      隊休息室等候調查時將毒品海洛因交予我，並囑我放進褲
      襠內云云（見偵字第16030號卷第4頁），惟嗣已改稱：被
      告係於越南胡志明市之上海飯店房間內將毒品海洛因交付
      給我等語，並解釋：係因害怕被告將所有之罪責都推卸給
      我，始供稱被告係在查驗隊休息室才將毒品海洛因交給我
      等語（見同卷第41頁）。衡諸常情，運輸毒品，為防止毒
      品不被查獲，均須事先計畫如何藏置毒品，且必會反覆練
      習以免因神情或毒品外露被查緝，以當時被告、張家榮已
      遭懷疑運毒而被帶到查驗室等候調查之情況下，其等心情
      必十分緊張，時間亦甚短暫，被告實無可能在此情況下將
      毒品海洛因交予張家榮藏放，是應認張家榮嗣後所稱係於
      胡志明市上海飯店房間內將毒品海洛因交付予伊之供詞，
      較為可採。
    (四)張家榮於調查站偵訊時雖又曾供承幫忙被告運輸毒品，並
      無酬勞云云（見同上卷第5 頁），與其嗣後所稱如順利運
      輸毒品入境，被告承諾會免費給毒品施用等語不符。惟觀
      之張家榮於偵訊當時之供詞，其除供稱未獲得任何酬勞外
      ，尚稱伊完全不知被告要走私毒品海洛因等語，益見張家
      榮於偵訊時關於有無酬勞之供詞，顯係避重就輕之詞，不
      足採信。且張家榮甘冒重責而無償替被告運輸毒品，亦與
      常情有悖。是亦不能因張家榮此部分有違常理、且前後不
      一之供詞，即認其偵訊之詞全不可採。
    (五)另張家榮雖於91年8月31日檢察官聲請羈押之訊問庭及92
      年3月11日原審調查時，曾2度承認沙發椅下之2包海洛毒
      品係其所丟棄云云。惟其於本院前審以證人身分供承：是
      被告叫我將罪責擔起來，因被告說如果一個人擔起來罪比
      較輕，後來因知悉運輸毒品之罪責很重，就不敢再擔，故
      92 （誤載為91）年4月1日之筆錄才是正確等語（見上訴
      審卷第86頁）。衡之被告並未當場被查獲攜有毒品，故其
      要求張家榮承擔全部罪責，即合事理。苟毒品係張家榮丟
      置於沙發下，其既有足夠之時間及機會，何以不將身上被
      扣得之另2 包毒品海洛因一併丟棄於沙發下？又除非沙發
      被移動，否則該2包毒品應不致被立即發現，張家榮豈有
      必要於被查扣2包毒品後，又主動供出其尚丟置2包毒品於
      沙發下而加重自己刑責？此均與常理有違。是在沙發下所
      扣得之毒品海洛因2包，應非張家榮所丟棄，而係被告所
      藏置在其鼠蹊部下，並利用朱淑卿離開查驗隊休息室之短
      暫幾分鐘之機會，自其褲襠取出後，逕自丟置在上開沙發
      旁地上，再以腳踢進沙發下，堪以認定。
    (六)證人朱淑卿於原審審理時證稱：我在境管局執勤時，發現
      電腦在下午6 時55分先顯示張家榮之嚴查對象資料，嗣於
      下午6 時59分再出現被告的嚴查對象資料，我馬上到查驗
      台先把張家榮帶到3樓航警局證照查驗隊休息室，之後再
      把被告也帶到休息室，當我去帶被告時，是由證人柳瑞福
      負責看守張家榮，被告帶回後，則由我負責看守，我在看
      守時，可以看到張家榮、被告2人的動作，但未聽到他們2
      人對話，在此過程中，因我要拿張家榮、被告之電腦處理
      單，曾經離開休息室約3、4分鐘，這段時間張家榮、被告
      在休息室內的動作就沒有人看到等語。另證人柳瑞福於原
      審審理時亦證稱：當天被告的資料跳出後，證人朱淑卿為
      了去帶人，我就接替看守張家榮之工作，俟被告帶回來後
      ，我才離開去準備聯絡調查站人員到場並準備電腦處理單
      等資料，後來證人朱淑卿有去我那邊拿資料，該段時間就
      沒有人看守張家榮、被告2人等語（均見原審卷第102頁）
      。再證人即財政部臺北關稅局職員蔡有明於原審審理時亦
      證稱：本案係調查站人員帶同被告及張家榮2人到通關處
      檢查，被告、張家榮2人均有攜帶行李，我先在通關處檢
      查其2人之行李，因未發現任何違禁品，即認有進一步檢
      查之必要，故我會同調查站人員及機場安檢人員帶被告、
      張家榮2人到海關辦公室內（並非查驗隊之休息室），在
      辦公室內被告、張家榮2人未曾離開我之視線，後來在被
      告身上並未搜出任何違禁品，被告亦未告知我有丟毒品海
      洛因在查驗隊休息室沙發下之事，張家榮在褲襠處有被搜
      到包裝成長柱體之毒品海洛因2包，被告、張家榮2 人均
      由我進行搜身，後來我同事有帶張家榮到查驗隊休息室搜
      出同樣包裝之毒品海洛因2包，嗣張家榮回到海關辦公室
      時有供稱該2包毒品海洛因是被告丟在查驗隊休息室，後
      來我有替被告制作筆錄，被告有承認該2包海洛因是他所
      丟棄，與張家榮所述過程一樣，我制作筆錄過程中沒有任
      何不法刑求等語（見原審卷第64頁、第65頁）。又證人即
      法務部調查局桃園調查站職員江永華於原審審理時亦證稱
      ：本案係接獲海外情報，懷疑被告及張家榮準備攜帶毒品
      回國，即將被告、張家榮2人列管，嗣於91年8月30日被告
      、張家榮通關時，即接獲入出境管理局作業第4組通知，
      被告、張家榮2人先後被帶到查驗隊休息室等候，該休息
      室是1個小房間，沒有窗戶，有沙發，被告、張家榮2人在
      休息室待了大約3至5分鐘，休息室跟海關辦公室是不同之
      地方，後來過程即如同證人蔡有明所述，被告在海關人員
      及調查站製作筆錄時都有承認在休息室內搜出的2包毒品
      海洛因係其所丟，我們並無任何不法刑求，並有讓被告打
      電話找律師，但他找不到等語（見原審卷第66頁、第67
      頁）。另證人即法務部調查局桃園調查站職員劉鑑於原審
      審理時亦證稱：當天我們接獲境管局通知，說張家榮、被
      告2人已被留置在證照查驗隊休息室，我接獲通知後立即
      前往，在休息室與境管局1位男性組長（即柳瑞福）點收
      張家榮、被告2人，我到休息室時，當時亦無人在看管張
      家榮、被告2人，接著我將張家榮、被告2人帶到海關辦公
      室進行搜索，由海關人員在張家榮之內褲下體處，查獲扣
      案之毒品海洛因2包，被告處則未搜得任何毒品，後張家
      榮向我自白扣案的海洛因是被告叫他帶進來的，並說被告
      也有帶2包海洛因，但被他利用在休息室內無人的時候丟
      在椅子下，我就帶張家榮回到休息室在椅子下搜出2包毒
      品海洛因，張家榮並說丟毒品海洛因的椅子是被告所坐，
      與我當初到休息室看到被告坐之位置相同等語（見原審卷
      第135頁、第136頁）。並核與被告於偵訊中及張家榮迭於
      偵訊、原審及上訴審時供述之情節，均相符合。是被告及
      張家榮2人於通關時，先後於事實欄第二項所載時地，為
      境管局人員朱淑卿、柳瑞福2人留置在查驗隊休息室，嗣
      被帶往海關辦公室搜身，並在張家榮身上搜得2包毒品海
      洛因，又依據張家榮之供述，再返回前開休息室，並在沙
      發底下扣得毒品海洛因2包之事實，即堪認定。
    (七)張家榮身上所扣得之粉末2包，經送法務部調查局鑑定結
      果，均含第一級毒品海洛因成分（淨重271．42公克，包
      裝重6．01公克，純度百分之86．98，純質淨重236．08公
      克）；於查驗隊休息室沙發下尋獲之粉末2包，經送鑑定
      結果，亦均含第一級毒品海洛因成分（淨重229．26公克
      ，包裝重5．11公克，純度百分之87．07，純質淨重199
      ．62公克）等情，有該局91年9月25日調科壹字第0800
      05690號及000000000號鑑定通知書各1紙在卷可憑（見偵
      字第16030號卷第92頁、第93頁）。
    (八)又張家榮身上扣得之毒品海洛因2包，為長柱體，與在查
      驗隊休息室查獲之毒品海洛因2包，外觀包裝均屬相同，
      業據證人蔡有明於原審供證在卷。而扣案之海洛因4包之
      純度亦相差極微，顯係出於同一來源。再依照片所示（見
      偵字第16030號卷第89頁），相較於照片內之衛生筷包裝
      紙大小，長柱體包裝之海洛因均約長為15公分、寬約3公
      分、厚約2公分之物品，不僅同時疊置時，可能會因其體
      積、外型過於顯目，而有引起他人注意之虞，且在客觀上
      亦顯難同時藏置於張家榮鼠蹊部而不為人發覺，是扣案之
      4包毒品海洛因，應非全由張家榮個人所運輸、私運入臺
      ，亦至為灼然。
    (九)張家榮於偵訊時雖曾供稱當時與其等共同運輸毒品之人，
      尚有王國亮云云，而王國亮嗣經原審判決無罪確定。惟查
      王國亮因順利通關而未被查獲任何毒品，基於人性趨吉避
      兇之本性，不論王國亮當初有無一同攜帶毒品，其既未被
      當場查獲，自不愚至事後承認運輸毒品之重典，是亦不能
      以王國亮部分因乏積極證據佐證而被判無罪確定，進而執
      此指摘張家榮偵訊自白中關於王國亮部分為不實，因而全
      盤否定其自白之真實性，被告此部分所辯亦無可採。
    (十)扣案之毒品海洛因，經檢察官送請法務部調查局鑑定其上
      之指紋，其結果為：「送鑑之毒品證物經處理後，發現其
      上指紋均經重覆觸摸，無清晰之指紋可供比對」等情，有
      該局91年9月5日調科貳字第09123055670號鑑定通知書1紙
      在卷可稽，並非經鑑定後無被告之指紋，是尚難以此鑑定
      結果為有利於被告之認定。
    (十一)至被告於調查站偵訊時雖曾供稱其有施用毒品海洛因之習
      慣，惟經採集其尿液送鑑驗結果並無毒品嗎啡（即海洛因
      之代謝物）反應等情，固有法務部調查局91年10月3 日檢
      驗通知書1紙附卷可憑（見偵字第16030號卷第97頁），惟
      依文獻記載，海洛因注入人體後，約百分之80於24小時內
      自尿液排出，一般而言，尿液中能否驗出嗎啡陽性反應與
      其投與量、投與途徑、採尿時間、個人體質及檢驗方法之
      靈敏度有關，國外曾有報導注射6 毫克之海洛因，其代謝
      物嗎啡之平均可檢驗時限約為26小時等情，有行政院衛生
      署藥物食品檢驗局81年9月8日（81）藥檢壹字第 8114885
      號函在卷可參。準此，至多僅能認被告於尿送驗前26小時
      內並無施用毒品海洛因之情事，自不能因其尿液中未檢出
      毒品嗎啡反應，即認其於偵訊中包括運輸毒品之全部供詞
      均不可採。
    (十二)此外，並有被告、張家榮2人之旅客入出境紀錄查詢各1紙
      、臺北關稅局扣押貨物、運輸工具收據及搜索筆錄2 紙在
      卷可稽。被告犯行事證明確，洵堪認定，應依法論科。
三、對於被告辯解的判斷：
    被告辯稱略以：我僅係單純帶同張家榮前往越南國相親而已
    ，並未與張家榮一同藏置運輸及私運扣案之海洛因4包，在
    休息室沙發下所扣案之海洛因2包，亦非我所丟置，張家榮
    之自白有諸多矛盾之處，我是遭人構陷等語，惟參引前述各
    項事證，被告所辯各詞，尚無足採。
四、論罪的理由：
    (一)被告所為，係犯毒品危害防制條例第4條第1項之運輸第一
      級毒品罪及懲治走私條例第2條第1項之私運管制物品進口
      罪。
    (二)被告犯罪後，毒品危害防制條例於92年7月9日修正，並於
      93年1月9日施行，該條例第4條第1項之規定，其條次、構
      成要件、刑度均未變更，然該條例條文均經重新公布，即
      有形式上之修正，比較修正前後之規定，新舊法第4條第1
      項於被告並無不利，依刑法第2條第1項前段規定，此部分
      自應適用裁判時即修正後之法律。
    (三)被告持有第一級毒品之低度行為，應為運輸第一級毒品之
      高度行為所吸收，不另論罪。
    (四)被告有事實欄第一項所載前科及刑之執行，有本院被告全
      國前案紀錄表1紙在卷可佐，其於5年內再犯本件有期徒刑
      以上之罪，為累犯，除法定刑死刑及無期徒刑部分外，應
      依刑法第47條之規定加重其刑。
    (五)被告與張家榮2人就所犯前述2罪，互有犯意聯絡及行為分
      擔，為共同正犯。
    (六)被告所犯上開2 罪，有一行為觸犯數罪名之想像競合關係
      ，為想像競合犯，應依刑法第55條之規定，從較重之運輸
      第一級毒品罪處斷。
五、撤銷改判的理由：
　　(一)被告行為後，毒品危害防制條例業經修正，並於93年1月9
      日開始施行，原審未及比較新舊法之適用。
    (二)毒品危害防制條例第18條第1項前段之規定，得諭知沒收
      銷燬者，以查獲之第一、二級毒品及專供製造或施用第一
      、二級毒品之器具為限，而不及於毒品之外包裝。因本件
      扣案之毒品海洛因4包，均係以塑膠袋包裝，再以膠帶緊
      貼，其包裝總重為11．12公克，既係用以包裹毒品，防其
      裸露、潮濕，便於運輸，自係供運輸毒品所用之物，其中
      屬被告及共犯所有部分，應依同條例第19條第1項規定諭
      知沒收（最高法院88年度台上字第5032號、91年度台上字
      第2026號、92年度台上字第1275號、第1288判決亦同此意
      旨），原判決竟就海洛因之外包裝一併諭知沒收銷燬，亦
      有未洽。
    (三)本件被查獲之毒品海洛因總淨重為500．68 公克，原判決
      事實欄記載查扣之海洛因4包總淨重為500．68公克，惟於
      理由欄卻謂扣案之4包海洛因總淨重500公克，應依毒品危
      害防制條例第18條第1項前段規定，宣告沒收銷燬之，前
      後所載重量不盡相符，有判決理由矛盾之違法。
    (四)原判決對被告運輸及持有毒品是否有吸收關係，未予論及
      ，亦有疏漏。
    (五)按刑法第37條第1 項規定，宣告死刑或無期徒刑者，宣告
      褫奪公權終身，係採義務宣告主義，法官無自由審酌之權
      ，原審雖宣告被告處無期徒刑，惟於判決理由內敘述「依
      被告之犯罪情節，認有宣告褫奪公權之必要」等語，同有
      不當。
    (六)被告上訴意旨，仍執陳詞，否認犯罪，指摘原判決不當，
      固無理由，惟原判決既有可議，自屬無可維持，應由本院
      將原判決關於被告部分予以撤銷改判。
    (七)審酌被告前科犯罪紀錄，素行本不佳，明知海洛因業據行
      政院公告列管為第一級毒品及管制物品，不得運輸及私運
      進口，竟共同將扣案之毒品海洛因4包分別運輸及私運進
      口我國境內，且海洛因總淨重達500．68公克，純度亦達
      百分之87．07及86．98，純質總淨重為435．7公克，若果
      能順利進口我國供人施用，對社會秩安及國人健康有嚴重
      損害，為遏止我國毒品之氾濫及避免淪為毒品轉運國之惡
      名及被告犯罪後仍飾詞圖辯，態度不佳等一切情狀，仍量
      處無期徒刑，並依刑法第37條第1項之規定，宣告褫奪公
      權終身，以示懲儆。
    (八)至扣案之海洛因4包（不含外包裝，共總淨重500．68公克
      ），應依毒品危害防制條例第18條第1項宣告沒收銷燬之
      ；至於毒品海洛因之外包裝4個（含塑膠袋、膠帶，總重
      為11．1 2公克），為被告所有供運輸第一級毒品罪所用
      之物，應依同條例第19條第1項規定宣告沒收。
六、其餘公訴事實的處理：
　　(一)公訴要旨另指：被告於事實欄第二項所載時地，除與張家
      榮共同自越南運輸、私運海洛因4 包入境台灣外，並與王
      國亮基於共同犯意，於越南將海洛因2 包交付王國亮，再
      搭同一班飛機自越南入境台灣。因認被告就王國亮運輸、
      私運海洛因犯行，亦負共同正犯罪責。
　　(二)經查：
      王國亮所涉此部分犯嫌，因未扣得其有何運輸、私運之毒
      品，業經原審91年度重訴字第68號判決無罪確定，此外，
      卷內亦無證據，足認被告與王國亮共為此部分犯行，故被
      告就王國亮無罪部分自無構成運輸、私運毒品共同正犯之
      可能。惟檢察官認此部分與被告有罪部分間，有實質上一
      罪之關係，爰不另為無罪之諭知。
七、適用的法律：
    (一)刑事訴訟法法第369條第1項前段、第364條、第299條第1
      項前段。
    (二)毒品危害防制條第4 條第1 項、第18條第1項前段、第19
      條第1 項。
    (三)懲治走私條例第2 條第1 項、第11條。
    (四) 刑法第11條、第2 條第1 項前段、第28條、第55條、第
      47條、第37條第1 項。
本案經檢察官柯麗鈴到庭執行職務。
中　　華　　民　　國　　94　　年　　11　　月　　16　　日
　　　　　　　　　刑事第十六庭審判長法  官  曾德水
                                    法  官  廖紋妤
                                    法  官  范清銘
上正本證明與原本無異。
如不服本判決，應於收受送達後10日內向本院提出上訴書狀，其
未敘述上訴之理由者並得於提起上訴後10日內向本院補提理由書
（均須按他造當事人之人數附繕本）。本件併依職權送上訴。
                                    書記官  吳金來
中　　華　　民　　國　　94　　年　　11　　月　　16　　日
附錄：本案論罪科刑法條全文
毒品危害防制條例第4 條第1 項：
製造、運輸、販賣第一級毒品者，處死刑或無期徒刑；處無期徒
刑者，得併科新台幣1000萬元以下罰金。
懲治走私條例第2 條第1 項
私運管制物品進口、出口逾公告數額者，處7 年以下有期徒刑，
得併科新臺幣300 萬元以下罰金。
